臺灣板橋地方法院刑事判決　　　　　　 96年度訴緝字第146號
公　訴　人　臺灣板橋地方法院檢察署檢察官
被　　　告　甲○○
　　　　　　　　　　　樓
上列被告因毒品危害防制條例案件，經檢察官提起公訴（95年度
毒偵字第3729號、第5275號、第5366號），本院裁定改用簡式審
判程序審理，判決如下：
    主  文
甲○○連續施用第一級毒品，處有期徒刑柒月。扣案之第一級毒
品海洛因壹包（驗餘淨重零點參壹公克），沒收銷燬之；注射針
筒壹支、塑膠袋肆個，均沒收。又施用第二級毒品，處有期徒刑
肆月。又施用第一級毒品，處有期徒刑柒月。扣案之第一級毒品
海洛因壹包（驗餘淨重零點零陸公克），沒收銷燬之；注射針筒
壹支，沒收。應執行有期徒刑壹年貳月。扣案之第一級毒品海洛
因貳包（驗餘淨重零點參柒公克），沒收銷燬之；注射針筒貳支
、塑膠袋肆個，均沒收。
    事  實
一、甲○○前於民國94年間因施用毒品案件，經本院裁定送觀察
    、勒戒後，認有繼續施用毒品之傾向，改裁定送強制戒治，
    於95年1 月24日強制戒治期滿，由臺灣板橋地方法院檢察署
    檢察官於95年2 月6 日以95年度戒毒偵字第57號為不起訴處
    分確定。詎其猶不知悔改，於強制戒治執行完畢釋放後5 年
    內，又基於施用第1 級毒品海洛因之概括犯意，於95年5 月
    15日起，至同年月18日止，在桃園縣大溪鎮某路旁等地，以
    針筒注射之方式，連續施用第1 級毒品海洛因多次。另基於
    施用第2 級毒品甲基安非他命之犯意，於95年5 月15日某時
    ，在臺北縣三重市某朋友住處，以吸食器燒烤之方式，施用
    第2 級毒品甲基安非他命乙次。又另基於施用第1 級毒品海
    洛因之犯意，於95年7 月27日某時，在臺北縣三重市○○路
    2 、3 段間之某公園廁所內，以針筒注射之方式，施用第1
    級毒品海洛因乙次。嗣於95年5 月15日13時30分許，在臺北
    縣三重市○○○路560 巷95號888 室為警查獲，並扣得其所
    有，供施用第1 級毒品海洛因所用之注射針筒1 支、供施用
    第1 級毒品所用之塑膠袋4 個。復於同年月18日19時40分許
    ，在臺北縣中和市○○路677 巷5 號前為警查獲，並扣得第
    1 級毒品海洛因1 包（驗餘淨重0.31公克）。繼於同年7 月
    27日15時10分許，在臺北縣三重市○○街19巷巷口為警查獲
    ，並扣得第1 級毒品海洛因1 包（驗餘淨重0.06公克），及
    其所有，供施用第1 級毒品海洛因所用之注射針筒1 支。
二、案經臺北縣政府警察局永和分局暨臺北市政府警察局松山分
    局報請臺灣板橋地方法院檢察署檢察官偵查起訴。
    理  由
一、上揭犯罪事實業經被告甲○○於本院準備程序及審理中坦承
    不諱（見本院96年6 月13日準備程序、簡式審判筆錄），並
    有第1 級毒品海洛因2 包（驗餘淨重0.37公克）、注射針筒
    2 支、塑膠袋4 個扣案可證（見臺灣板橋地方法院檢察署95
    年度毒偵字第3279號偵查卷第14頁、第5275號偵查卷第22頁
    、第13103 號偵查卷第17頁）。而被告先後3 次為警查獲後
    所採集之尿液經送檢驗結果確呈鴉片類、甲基安非他命、鴉
    片類、鴉片類陽性反應，此有臺灣檢驗科技股份有限公司濫
    用藥物尿液檢驗報告2 紙、臺灣尖端先進生技醫藥股份有限
    公司濫用藥物檢驗報告1 紙在卷可憑（見上開95年度毒偵字
    第3279號偵查卷第47頁、第5275號偵查卷第40頁、第5366號
    偵查卷第3 頁），此外，並有法務部調查局鑑定書2 紙在卷
    （見上開95年度毒偵字第5275號偵查卷第46頁、第5366號偵
    查卷第6 頁），足徵被告之任意性自白與事實相符。又被告
    前曾於94年間因施用毒品案件，經本院裁定送觀察、勒戒後
    ，認有繼續施用毒品之傾向，改裁定送強制戒治，於95年1
    月24日強制戒治期滿，由臺灣板橋地方法院檢察署檢察官於
    95年2 月6 日以95年度戒毒偵字第57號為不起訴處分確定等
    情，有臺灣高等法院被告前案紀錄表1 份在卷可憑。是本案
    事證明確，被告於強制戒治執行完畢釋放後5 年內，再犯上
    述之施用第1 級毒品、第2 級毒品之犯行均堪予認定，應予
    依法論處。
二、查被告95年5 月15日、18日行為後，刑法業於94年2 月2 日
    修正公布，並自95年7 月1 日起生效施行，其第2 條第1 項
    規定行為後法律有變更者，適用行為時之法律，但行為後之
    法律有利於行為人者，適用最有利於行為人者，是針對刑法
    修正變更之部分，自應就有利或不利於被告之一切相關情狀
    ，綜理全部結果而為比較，以定其應適用之法律，且一經定
    其應適用之法律後，即需整體適用之，除法有明文外，不得
    任意割裂適用；本院綜理被告所涉上揭犯行之一切相關情形
    ，認適用行為時即修正前刑法之相關規定處斷，對其較為有
    利，依刑法第2 條第1 項前段規定，自應適用修正前刑法規
    定處斷（本件涉及刑法修正之法律變更部分，乃第56條之連
    續犯、第51條第5 款定執行刑等事項，而修正後刑法業已刪
    除連續犯之規定，倘遇有此情形，即需併合處罰，此結果顯
    然不利於被告；另定執行刑部分，於本件被告之情形，則不
    生明顯之有利或不利結果。據此，自應定其應適用之法律為
    被告行為時法即修正前刑法，且須整體適用修正前刑法）。
    核被告所為，係犯毒品危害防制條例第10條第1 項之施用第
    1 級毒品罪及同條第2 項之施用第2 級毒品罪。被告持有第
    1 級毒品海洛因、第2 級毒品甲基安非他命，既意在供己施
    用，其持有之低度行為，應為施用之高度行為所吸收，均不
    另論罪。被告於95年5 月15日起，至同月18日止，先後多次
    施用第1 級毒品海洛因之犯行，時間緊接，所犯構成要件相
    同，顯係基於概括犯意反覆為之，為連續犯，應依修正前刑
    法第56條之規定論以1 罪，並加重其刑。被告所犯上開施用
    第1 級毒品（95年5 月15日起，至同月18日止）、施用第1
    級毒品（95年7 月27日）、施用第2 級毒品3 罪間，犯意各
    別，顯係另行起意，應予分論併罰。爰審酌被告之素行、犯
    罪之動機、目的、手段，施用第1 級毒品、第2 級毒品戕害
    自身健康及其犯後坦承犯行，態度良好等一切情狀，各量處
    如主文所示之刑，並依修正前刑法第51條第5 款之規定，定
    其應執行之刑，以資懲儆。
三、扣案之海洛因2 包（驗餘淨重0.37公克），屬第1 級毒品（
    其內毒品與外袋無法析離完盡，應概認屬查獲之毒品），不
    問屬何人所有，應依毒品危害防制條例第18條第1 項前段之
    規定併予宣告沒收銷燬之。另扣案之注射針筒2 支、塑膠袋
    4 個，係被告所有，且供施用第1 級毒品所用之物，業據被
    告於本院審理中供承在卷，惟其僅係日常用品臨時替代使用
    之物，就其性質上或使用上，非專供施用毒品之器具，爰依
    刑法第38條第1 項第2 款之規定宣告沒收。至於扣案之帳單
    1 紙，與本件施用第1 、2 級毒品之犯行無涉，爰不併予宣
    告沒收，附此敘明。
四、臺灣板橋地方法院檢察署96年度毒偵字第264 號移送併辦意
    旨略以：被告甲○○基於施用第1 級毒品海洛因之犯意，於
    95年12月12日20時40分許，在臺北縣三重市○○街66號里民
    活動中心女廁內，施用第1 級毒品海洛因。因認與起訴之施
    用安非他命部分有集合犯之包括1 罪之關係，而移送併辦等
    語。經查，所謂包括1 罪，係指包含接續犯、集合犯等各種
    犯罪類型之實質上1 罪而言。又接續犯，必須行為人主觀上
    出於單1 犯意，而其客觀行為分為數個舉動接續進行，且各
    舉動在時間、空間上有密切之關係，並持續侵害同1 法益，
    以實現1 個犯罪構成要件而言。然查，併案意旨所指之被告
    於95年12月12日20時40分許之施用第1 級毒品犯行，與上揭
    論罪科刑之施用第1 級毒品海洛因犯行，已相隔4 個多月之
    久，且亦無積極事證足認其犯罪地點係在同一或密接之場所
    ，衡情實難認兩者間具有接續犯之包括1 罪關係。況且，所
    謂集合犯，係指立法者在犯罪構成要件所描述或預設之該當
    行為，本即具有不斷反覆實施之特性而言，例如「經營」、
    「收集」、「常業」等犯行，自其構成要件之描述，本即有
    反覆為同一行為之意義。惟查，施用毒品犯行之構成要件行
    為係「施用」，於立法者之立法描述中，實難認有反覆為同
    一行為之含意在內；雖施用毒品之行為顯可能係成癮之依賴
    行為，而另有符合所謂「習慣犯」（或「慣行犯」）之學理
    上概念，但此種概念終與集合犯之概念非屬一致，且實務上
    殊少見有採「習慣犯」為包括一罪之作法，自亦不宜遽以採
    之；此外雖有論者以為解釋集合犯之概念非以法條之文義解
    釋為限，尚可自其處罰規範之目的來加以解釋，然此種說法
    是否過度擴張或變易集合犯之固有概念，且經由目的性擴張
    之解釋結果，易使集合犯之概念及其犯罪態樣趨於不明確，
    反可能有害於法律之安定性，是否得宜，亦不無疑問。綜上
    所述，移送併案審理部分與本件前揭判決有罪部分，實難認
    有何接續犯或集合犯之包括1 罪關係可言，本院就併案部分
    尚無從併予審理，應退由檢察官另為妥適之處理，附此敘明
    。
五、本件經檢察官提起公訴，被告於準備程序中就被訴事實為有
    罪之陳述，經法官告知簡式審判程序之旨，並聽取公訴人、
    被告之意見後，本院合議庭裁定由受命法官獨任進行簡式審
    判程序，併予敘明。
據上論斷，應依刑事訴訟法第273 條之1 第1 項、第299 條第1
項前段，毒品危害防制條例第10條、第18條第1 項前段，刑法第
2 條第1 項前段、第11條前段、第38條第1 項第2 款、修正前刑
法第56條、第51條第5 款，判決如主文。
本案經檢察官郭季青到庭執行職務。
中　　華　　民　　國　　96　　年　　6 　　月　　29　　日
                  刑事第十九庭  法  官  曾正耀
以上正本證明與原本無異
如不服本判決應於送達後10日內向本院提出上訴狀
                                書記官　陳淑怡
中　　華　　民　　國　　96　　年　　6 　　月　　29　　日
附論罪科刑依據之法條：
毒品危害防制條例第10條
施用第1級毒品者，處 6 月以上 5 年以下有期徒刑。
施用第2級毒品者，處3年以下有期徒刑。
